臺灣桃園地方法院刑事判決　　　　　　100年度簡上字第115號
上　訴　人
即　被　告　秦祖慧
選任辯護人　戴美雯律師
上列上訴人因恐嚇等案件，不服本院簡易庭中華民國100 年1 月
7 日99年度桃簡字第2292號第一審刑事簡易判決（聲請簡易判決
處刑案號：臺灣桃園地方法院檢察署98年度偵字第24929 號），
提起上訴，本院管轄第二審之合議庭判決如下：
    主  文
原判決撤銷。
秦祖慧以加害生命、身體之事恐嚇他人，致生危害於安全，處拘
役肆拾日，如易科罰金，以新臺幣壹仟元折算壹日。
    事  實
一、秦祖慧與蔡旻玲均為「麗寶紐約社區」之鄰居，蔡旻玲並擔
    任該社區住戶管理委員會之副主委職務。緣秦祖慧質疑蔡旻
    玲涉嫌違反社區住戶規約而自行申請桃園縣政府介入輔導該
    社區，經桃園縣政府回函說明後，秦祖慧屢屢要求蔡旻玲應
    將該份縣政府函覆內容予以張貼公告，惟均不獲置理，秦祖
    慧為此心生不滿，於民國98年3 月25日下午4 時50分許步行
    經過社區1 樓大廳時，適見蔡旻玲與另名住戶劉奇菁坐在大
    廳沙發區上討論社區事務，竟基於恐嚇危害安全、公然侮辱
    之犯意，走至蔡旻玲及劉奇菁座位旁而使不特定人得以共見
    共聞之狀況，伸手直指蔡旻玲且公然以「蔡旻玲！社區都是
    你在搞鬼」之足以貶損蔡旻玲名譽之言語，辱罵蔡旻玲，同
    時又以「蔡旻玲！你小心，你給我小心一點」之加害生命、
    身體之言語，恫嚇蔡旻玲，致蔡旻玲因此心生畏懼，足生危
    害於安全。
二、案經蔡旻玲訴由臺灣桃園地方法院檢察署檢察官偵查後聲請
    簡易判決處刑。
    理  由
壹、證據能力方面：
一、按被告以外之人於偵查中向檢察官所為之陳述，除顯有不可
    信之情況者外，得為證據，刑事訴訟法第159 條之1 第2 項
    定有明文。查證人蔡旻玲、劉奇菁於偵查中既均係以證人身
    份陳述，且經檢察官告以具結義務及偽證處罰後命之朗讀結
    文具結，因上開證人係於負擔偽證罪處罰之心理下證述，並
    以具結擔保其供述真實性，復無受其他不當外力干擾情形，
    可信性極高，本院審酌上開證人於偵查中具結證述之際，其
    外部附隨之環境或條件並無不當，且嗣於本院審理時，復已
    傳喚證人蔡旻玲、劉奇菁到庭作證，接受被告及其辯護人之
    詰問，賦予被告對上開證人對質詰問之機會，則依前開說明
    ，證人蔡旻玲、劉奇菁上開向檢察官所為陳述即應有證據能
    力。
二、至本案認定事實所引用下列卷內之文書證據、證物之證據能
    力部分，並無證據證明係公務員違背法定程式所取得，且檢
    察官、被告及辯護人於本院亦均未主張排除下列文書證據、
    證物之證據能力，另迄至本院言詞辯論終結前均未表示異議
    ，本院審酌前揭證據並無顯不可信之情況與不得作為證據之
    情形，復經本院於審判期日依法進行證據之調查、辯論，被
    告於訴訟上之程序權即已受保障，故前揭各該證據，依刑事
    訴訟法第158 條之4 反面解釋及第159 條之4 之規定，應認
    均有證據能力，合先敘明。
貳、實體方面：
一、訊據被告秦祖慧矢口否認有何出言侮辱及恫嚇告訴人蔡旻玲
    之事實，辯稱：我沒有用手指著蔡旻玲，也不曾對蔡旻玲說
    過：「蔡旻玲！社區都是你在搞鬼」、「蔡旻玲！你小心，
    你給我小心一點」這樣的話云云。
二、本院查：
(一)、上開事實，業據證人即被害人蔡旻玲於偵訊及本院審理中指
    訴歷歷，其於偵訊時具結證稱：被告於98年3 月25日下午4
    時50分許，在我們社區大廳出現後，就一直指著我罵，說「
    蔡旻玲社區都是你在搞鬼」，後來還靠過來說：「你小心、
    你給我小心一點」等語（見他卷第22頁反面），於本院審理
    時亦證稱：98年3 月25日下午4 、5 點，在我們麗寶紐約社
    區大廳，當時我跟主委呂盈慧的媽媽劉奇菁在大廳沙發談之
    前社區開會的一些議題，被告不知道是從社區大門或是從中
    庭進入大廳，走到我們附近就沿路開始指著我，說：「蔡旻
    玲，社區都是你在搞鬼……」，接著走到我前面，我站起來
    問他怎樣，被告就擋住我說：「你小心，你給我小心一點」
    等語（見本院卷第42頁），核與證人劉奇菁先後於偵訊時證
    稱：當時我跟蔡旻玲討論會議紀錄要如何修改，秦祖慧出現
    後就罵蔡旻玲說社區都是你在搞鬼，你小心、你給我小心一
    點等語（見他卷第22頁反面），及本院審理時結證：我記得
    被告跑到我們前面，被告有叫蔡旻玲的名字，接著說：「蔡
    旻玲，社區都是你在搞鬼，你小心一點」等語（見本院10 0
    年5 月18日審判筆錄第10頁）均相符合，參以被告亦不否認
    確其曾於案發當天與蔡旻玲發生爭執，益徵證人蔡旻玲及劉
    奇菁上開指訴可信。此部分之事實，應可認定。
(二)、被告秦祖慧及其辯護人固辯稱：證人蔡旻玲及劉奇菁二人與
    被告先前即有嫌隙，不應僅憑其等二人之證訴內容即遽認被
    告有罪云云，並提出本院96年度簡上字第390 號刑事判決、
    99年度易字第5 號刑事判決、臺灣桃園地方法院檢察署98年
    度偵字第1769號不起訴處分書、98年度偵字第10761 號聲請
    簡易判決處刑書、98年度偵字第16277 號不起訴處分書及98
    年1 月13日被告發文之陳情釋義函等件為憑。惟查：被告於
    警詢時既已坦言：「當天跟蔡旻玲或許有言詞上的爭執，我
    只有跟蔡旻玲說『社區已經夠吵夠亂了，你不要再帶頭又吵
    又亂了』」等語（見他字卷第5 頁反面），繼於檢察事務官
    調查時又陳稱：「我只有說社區已經夠亂了，請告訴人不要
    在社區起鬨瞎攪和」等語（見偵卷第13頁），另於檢察官偵
    訊時亦供稱：「我有跟蔡旻玲碰面，我有講話但我是說社區
    已經有夠亂，且他是社區促進會的秘書，還是社區的鄰長，
    肩負的責任很重，要小心不要再亂、瞎攪和了」等語（見他
    字卷第23頁），經核其所述案發當天經過情形，與證人蔡旻
    玲、劉奇菁所述大致相符，若非確有其事，被告秦祖慧豈會
    與證人蔡旻玲、劉奇菁不約而同均一致提到「要蔡旻玲小心
    」此等言語，是認證人蔡旻玲、劉奇菁上開所證確屬可信。
    至被告秦祖慧及其辯護人雖辯稱證人蔡旻玲、劉奇菁二人均
    係挾怨而故為不實之指訴，然其所提上開書面資料至多僅能
    證明被告曾與蔡旻玲、劉奇菁間發生爭執糾紛，卻未明白指
    出證人蔡旻玲、劉奇菁在本案作證過程中究有何虛偽證述之
    具體情形，核屬被告個人臆測之詞，為本院所不採。
(三)、被告對此又辯稱：我在警詢時從未向警方表示我曾告訴蔡旻
    玲「社區已經夠吵夠亂了，不要再帶頭又吵又亂了」這樣的
    話云云（見本院100 年5 月18日審判筆錄第8 頁），嗣經本
    院提示上開筆錄內容訊問被告筆錄記載是否屬實，旋經被告
    改稱：「這些都是我講的話，只是案發當天實際上我是對著
    劉奇菁，不是對著蔡旻玲」等語（見同上筆錄第17頁），前
    後供述已有反覆，所辯是否可信，殊值懷疑。況被告除於警
    詢時曾為上開之陳述內容外，嗣於檢察事務官調查及檢察官
    偵訊時，亦仍均為一致之供述，有如前貳、二、(二)所述，尤
    徵被告事後翻異前詞，改稱：上面這些話全部都不是對著蔡
    旻玲講的云云，顯屬避重就輕之詞，不值採憑。
(四)、而證人即麗寶紐約社區會計司家宜於本院審理時固曾到庭證
    稱：我目睹劉奇菁與蔡旻玲在沙發上談話，被告來這邊找主
    任陳培祥，劉奇菁就站起來，來到櫃臺，跟被告討論到會議
    跟公告的事情，後來他們意見不合就都散開了，劉奇菁跟蔡
    旻玲就一起離開大廳，被告也離開了；我不能確定日期，但
    是我確定在櫃臺前面爭執的人只有被告跟劉奇菁，蔡旻玲是
    在被告與劉奇菁二人爭執結束後，要與劉奇菁離開的時候才
    走到櫃臺，印象中我並沒有看到被告與蔡旻玲之間有任何對
    話或是爭執，也沒有聽到被告對蔡旻玲說：「蔡旻玲，社區
    都是你在搞鬼」、「蔡旻玲你給我小心一點」這樣的話云云
    （見本院卷100 年5 月18日審判筆錄第4 頁、第8 頁）。然
    其上開所證，非但已與證人蔡旻玲、劉奇菁、陳培祥之證述
    情節不符，更與被告秦祖慧先後迭於警詢、檢察事務官調查
    及檢察官偵訊時所供述案發當天曾與蔡旻玲發生衝突之狀況
    出入極大，無法佐證被告秦祖慧辯解屬實，難採為對被告有
    利認定之依據。又證人陳培祥於本院審理時雖有證稱：印象
    中我沒有聽過被告在社區大廳對蔡旻玲公然侮辱或恐嚇云云
    （見本院卷第45頁），惟其亦同時表示：我不確定案發當時
    我人是否在管理中心，平常除了休假之外，工作時間從中午
    1 點到晚上9 點，中間都可以去巡視社區，所以不見得都會
    在管理中心內等語（見本院卷第46頁），因證人陳培祥於上
    班工作期間確有可能四處走訪社區巡視，自難排除證人陳培
    祥於被告與蔡旻玲發生爭執時不在現場之可能，是亦難以證
    人陳培祥上開所證，而對被告為有利之認定，附此敘明。
(五)、按刑法上所謂恐嚇，祇須行為人以足以使人心生畏怖之情事
    告知他人即為已足，其通知危害之方法並無限制，凡一切以
    直接之言語、舉動，或其他足使被害人理解其意義之方法或
    暗示其如不從將加危害，而使被害人心生畏怖者，均應包括
    在內。而該言語或舉動是否足以使他人生畏怖心，應依社會
    一般觀念衡量之，如行為人之言語、舉動，依社會一般觀念
    ，均認係惡害之通知，而足以使人生畏怖心時，即可認屬恐
    嚇（最高法院22年上字第1310號判例意旨參照）。查本件被
    告於案發當時既一面伸手直指告訴人，並一面向其告以：「
    蔡旻玲！你小心，你給我小心一點」，無端要求告訴人要自
    行注意、小心，在客觀上自足使被害人蔡旻玲瞭解其意係在
    暗示被害人之生命、身體將有遭受不法惡害之可能，衡諸一
    般社會觀念，確足以使人感受警示之意味，而令一般人感受
    生命及身體受到威脅，是上開言語內容應可認屬惡害之通知
    ，並達足使人心生畏怖之程度。此由觀諸證人蔡旻玲於本院
    審理時明白表示：「（被告在案發時對你講：『你小心，你
    給我小心一點』，讓你心生畏懼，你心裡面會怕被告對你做
    什麼事情？）我覺得生命、身體有受到威脅」等語（見本院
    卷第44頁），益徵明白。至辯護意旨固辯稱：被告所為之上
    開言語內容並不能排除被告係為向告訴人提醒若有不法處理
    社區事務，將會向相關單位提出檢舉申訴之可能性，因被告
    係以正當合法之事通知他人，並不該當恐嚇云云。倘被告當
    時真係出於一片善意欲提醒告訴人若有不法將會提告，被告
    何必出手直指告訴人？又為何不當場說明自己之意見？本院
    乃綜合被告上開肢體動作及言詞內容，認被告當時並無其所
    辯係為提醒告訴人若不妥善處理社區事務將會提出檢舉之情
    形，辯護意旨就此所辯，核與卷存事證所呈不符，不足採憑
    。
(六)、辯護意旨再以：被告乃係針對社區管理委員會之社區事務提
    出個人意見或評論，並非專以毀損他人名譽為唯一之目的，
    且亦未逾越必要之範圍、程度，依刑法第311 條第3 款之規
    定，亦屬不罰之行為云云。惟由被告伸手直指告訴人並指名
    道姓當眾陳稱：「蔡旻玲！社區都是你在搞鬼」等語，已清
    楚可見被告於案發當時所指訴之對象僅有告訴人蔡旻玲一人
    ，並無其他，辯護意旨辯稱：被告當時係針對該社區管委員
    社區事務提出個人意見云云，所據不明，本院難以採信。而
    被告與告訴人彼此間縱對麗寶紐約社區之事務處理方式再有
    如何意見相左，被告仍不得逕以「社區都是你在搞鬼」之非
    理性言語去評論告訴人本人。而由被告在案發當時均未具體
    指摘告訴人究係於何時、在何地「對社區搞鬼」之內容，根
    本無從使見聞被告言詞之不特定多數人得以藉由被告上開言
    詞之描述，各自形成自己主觀之判斷，足見被告所為上開言
    詞，應係在貶抑告訴人之人格及名譽，並非善意且適當之言
    論，亦無阻卻違法之可言。
(七)、按刑法上之公然侮辱罪，係指侮辱他人，且該侮辱行為係公
    然為之始可成立。所謂公然，係指不特定多數人得以共見共
    聞之狀態，不以實際上果已共見共聞為必要，但必在事實上
    有不特定人或多數人得以共見共聞之狀況。查「麗寶紐約社
    區」一樓大廳本質為住戶全體或得以進入該社區之人隨時可
    能選擇使用之處，即屬隨時可能有不特定人或多數人增加之
    地方，應屬不特定人或多數人得共聞共見之場所無訛，且係
    在不特定人或多數人得以共聞共見之狀態。被告在此不特定
    多數人得以共聞共見之場所，對告訴人辱罵：「蔡旻玲！社
    區都是你在搞鬼」，實具有貶抑告訴人人格及名譽之意，足
    以影響社會大眾對告訴人之觀感，是被告所為已妨礙告訴人
    之名譽，當可認定。
(八)、綜上所述，被告及其辯護人上開所辯，均無可取。本案事證
    明確，被告犯行洵堪認定，應依法論科。
三、核被告秦祖慧所為，係犯刑法第305 條之恐嚇危害安全罪、
    同法第309 條第1 項之公然侮辱罪。被告秦祖慧同時在公眾
    得出入之場所犯恐嚇危害安全罪及公然侮辱罪，為想像競合
    犯，應從一重之恐嚇危害安全罪處斷。原審認被告事證明確
    ，予以論罪科刑，固非無見。惟原判決認為被告上開行為應
    論以數罪併罰，容有違誤，被告上訴否認犯罪，雖無理由，
    然原判決既有前揭可議之處，自屬無法維持，應由本院予以
    撤銷改判。爰審酌被告不思理性依循合法途徑審慎處理社區
    糾紛，竟於公眾得出入之場所出言恫嚇、侮辱告訴人，對告
    訴人所造成之危害程度難謂微小，且迄今均未與告訴人達成
    和解，難見有何悔意，並兼衡被告犯罪動機、目的、手段、
    智識程度等一切情狀，量處如主文所示之刑，並諭知易科罰
    金之折算標準，以資懲儆。
據上論斷，依刑事訴訟法第455 條之1 第1 項、第3 項、第369
條第1 項前段、第364 條、第299 條第1 項前段，刑法第305 條
、第309 條第1 項、第55條、第41條第1 項前段，刑法施行法第
1條 之1 第1 項、第2 項前段，判決如主文。
本案經檢察官蔡佩玲到庭執行職務。
中    華    民    國  100     年    5     月    31    日
                  刑事第八庭    審判長法  官  劉為丕
                                      法  官  溫祖明
                                      法  官  呂綺珍
附錄論罪科刑法條：
中華民國刑法第305條
（恐嚇危害安全罪）
以加害生命、身體、自由、名譽、財產之事，恐嚇他人致生危害
於安全者，處2 年以下有期徒刑、拘役或3 百元以下罰金。
中華民國刑法第309條
（公然侮辱罪）
公然侮辱人者，處拘役或 3 百元以下罰金。
以強暴犯前項之罪者，處1 年以下有期徒刑、拘役或5 百元以下
罰金。
以上正本證明與原本無異。
不得上訴。
                                      書記官  范升福
中    華    民    國   100    年    5     月    31    日